最高法院刑事判決　　　　　　　　　 111年度台上字第3888號
上　訴　人　王精鑽



上列上訴人因違反毒品危害防制條例案件，不服臺灣高等法院高
雄分院中華民國111年5月9日第二審判決（110 年度上訴字第586
號，起訴案號：臺灣橋頭地方檢察署109 年度偵字第3621、4855
號），提起上訴，本院判決如下：
    主  文
上訴駁回。
    理  由  
一、按刑事訴訟法第377 條規定，上訴於第三審法院，非以判決
    違背法令為理由，不得為之。是提起第三審上訴，應以原判
    決違背法令為理由，係屬法定要件。如果上訴理由書狀並未
    依據卷內訴訟資料，具體指摘原判決不適用何種法則或如何
    適用不當，或所指摘原判決違法情事，顯與法律規定得為第
    三審上訴理由之違法情形，不相適合時，均應認其上訴為違
    背法律上之程式，予以駁回。
二、本件上訴人王精鑽上訴意旨略稱：
(一)依其之供述及高雄市政府警察局刑事警察大隊偵查第七隊20
    分隊（下稱高雄市政府警察局）通訊監察譯文表，可證其就
    如原判決附表編號1、2所示之販賣第二級毒品罪，已供出毒
    品來源均係林翃鋕。原判決就此部分未適用毒品危害防制條
    例第17條第1項之規定減輕其刑，自有不適用法則之違法。
(二)其坦認全部犯罪，販賣毒品所獲之利益極微，販賣對象亦僅
    有2 人，所造成之危害尚輕，無從與大量販賣毒品之毒梟首
    惡行為相提並論，縱依毒品危害防制條例第17條第2 項規定
    減輕其刑，仍屬情輕法重，是依其犯罪情狀，客觀上確有情
    堪憫恕之處，原審對上情未予調查審認，認無刑法第59條酌
    減其刑規定之適用，實屬過苛，且有理由不備之違法。
三、原判決以上訴人僅就第一審判決之刑部分提起第二審上訴，
    經審理結果，認其上訴為無理由，因而維持第一審量處上訴
    人如其附表所示各刑之判決，駁回其在第二審之上訴，已詳
    敘其調查之結果及憑以認定科刑事實之理由。
四、按毒品危害防制條例第17條第1 項規定：「犯第4條至第8條
    、第10條或第11條之罪，供出毒品來源，因而查獲其他正犯
    或共犯者，減輕或免除其刑。」其所謂「毒品來源」，係指
    本案犯行之毒品從何而來之情形，必以犯罪行為人所稱其本
    案所販賣之毒品來源與嗣後查獲之其他正犯或共犯間具有關
    聯性，而具有前後手、上下游且相當之因果關係，始符合上
    開規定。原判決說明：警方移送林翃鋕於民國109年2 月6日
    及同年3 月18日先後販賣甲基安非他命給上訴人之事實，雖
    經檢察官起訴，惟檢察官係於109年4月27日向第一審法院聲
    請核發對林翃鋕之通訊監察書，開始實施通訊監察，自無以
    發覺犯行在前之上訴人於原判決附表編號（下稱編號）1、2
    所示時間販賣毒品之來源。至上訴人提起第二審上訴，主張
    之高雄市政府警察局所檢附通訊監察譯文中上訴人與吳昇法
    之對話，既無法證明其係向林翃鋕購買毒品，亦無法證明其
    毒品來源僅有林翃鋕。又上訴人於警詢、偵訊之陳述，並未
    具體指稱編號1、2所示毒品係來自林翃鋕，警方未詢問林翃
    鋕編號1、2所示毒品是否為其出售給上訴人，難謂有何可歸
    責之處等旨。因認上訴人僅供出編號3、4之毒品來源，編號
    1、2部分因與林翃鋕經查獲之事實無直接關聯，自無前揭規
    定之適用。經核於法並無不合。上訴意旨（一）猶執以指摘
    原判決有不適用法則之違法，洵非適法上訴第三審之理由。
五、刑法第59條規定之酌量減輕其刑，必須犯罪另有特殊之原因
    與環境，在客觀上足以引起一般同情，認為即使予以宣告法
    定最低度刑，猶嫌過重者，始有其適用。此所謂法定最低度
    刑，固包括法定最低本刑；惟遇有其他法定減輕之事由者，
    則應係指適用其他法定減輕事由減輕其刑後之最低度刑而言
    。倘被告別有法定減輕事由者，應先適用法定減輕事由減輕
    其刑後，猶認其犯罪之情狀顯可憫恕，即使科以該減輕後之
    最低度刑仍嫌過重者，始得適用刑法第59條規定酌量減輕其
    刑。原判決於量刑說明上訴人漠視法令禁制而販賣甲基安非
    他命，助長施用毒品惡習，戕害國民身心健康，並對社會治
    安造成潛在性危險等情。就上訴人所犯如原判決附表所示各
    罪，均依行為時之毒品危害防制條例第17條第2 項規定減輕
    其刑，編號3、4部分再依同條第1 項規定遞減輕其刑後，難
    認其犯罪之情狀顯可憫恕，即使科以該減輕後之最低度刑仍
    嫌過重，而未再適用刑法第59條酌減其刑，係事實審法院得
    依職權裁量之事項，要無違法可言。上訴意旨 (二) 徒憑己
    見而為指摘，難認已符合首揭法定之第三審上訴要件。
六、綜上，本件上訴違背法律上之程式，應予駁回。
據上論結，應依刑事訴訟法第395條前段，判決如主文。
中    華    民    國    111   年    9     月    21    日
                  刑事第六庭審判長法  官  李  英  勇  
                                  法  官  鄧  振  球  
                                  法  官  楊  智  勝  
                                  法  官  邱  忠  義  
                                  法  官  洪  兆  隆  
本件正本證明與原本無異
                                  書記官
中    華    民    國    111   年    9     月    22    日